【裁判字號】    90,易,367
【裁判日期】    900726
【裁判案由】    詐欺
【裁判全文】
臺灣臺北地方法院刑事判決                            九十年度易字第三六七號
    公  訴  人  臺灣臺北地方法院檢察署檢察官
    被      告  乙○○
右列被告因詐欺案件，經檢察官提起公訴（八十九年度偵字第一四九七０號），本院
判決如左：
    主  文
乙○○連續意圖為自己不法之所有，以詐術使人將本人之物交付，處有期徒刑肆月，
如易科罰金，以佰元折算壹日。
    事  實
一、乙○○自民國八十八年九月間起受僱設於台北縣蘆洲市○○路○段七十四巷三十
    七號一樓（起訴書誤載為臺北市○○○路○段五十一號四樓）之全區瓦斯安全設
    備有限公司（八十九年十月十六經核准更名登記為全泰瓦斯安全設備有限公司，
    以下簡稱全區瓦斯公司）擔任「瓦斯防爆防震器」（或名瓦斯安全閥）之推銷員
    ，以每只瓦斯防爆防震器售價新台幣（下同）二千五百元，抽成九百元傭金之方
    式推銷前開瓦斯防爆防震器，乙○○明知自己並非大臺北區瓦斯股份有限公司（
    以下簡稱大臺北瓦斯公司）之員工，且其所負責推銷之前開瓦斯防爆防震器市價
    僅值三百元，連工帶料亦僅值八百元，為求提高銷售業績以獲取較多佣金，竟基
    於意圖為自己不法所有之概括犯意，連續在如附表所示之時間、地點向附表所示
    之受害人謊稱是大臺北瓦斯公司之員工，假借檢查瓦斯管線之名義，持其自稱為
    「瓦斯測量器」之物品在前揭地點檢查瓦斯管線，並向如附表所示之受害人表示
    其住處瓦斯管線漏氣需加裝前揭瓦斯防爆防震器，使前揭受害人陷於錯誤，誤以
    為乙○○係大臺北瓦斯公司之員工，其住處瓦斯管線漏氣需加裝前揭瓦斯防爆防
    震器，而應允以二千五百元之高價裝置前揭瓦斯防爆防震器，並當場交付二千五
    百元之價款。乙○○復基於前揭意圖為自己不法所有之概括犯意，於八十九年七
    月二十二日十六時許在臺北市○○○路○段一二六號十二樓向戊○○謊稱是大臺
    北瓦斯公司之員工，假借檢查瓦斯管線之名義，持其自稱為「瓦斯測量器」之物
    品在前揭地點檢查瓦斯管線，並向戊○○表示其住處瓦斯管線漏氣需加裝前揭瓦
    斯防爆防震器，使戊○○陷於錯誤，誤以為乙○○係大臺北瓦斯公司之員工，其
    住處瓦斯管線漏氣需加裝前揭瓦斯防爆防震器，而應允以二千五百元之高價裝置
    前揭瓦斯防爆防震器，惟因戊○○當時身上並無金錢，至未詐得任何金錢而不遂
    。乙○○再基於前揭意圖為自己不法所有之概括犯意，於八十九年七月二十五日
    十七時許在臺北市○○路四百六十九巷四十五號七樓向汪永文謊稱是大臺北瓦斯
    公司之員工，假借檢查瓦斯管線之名義，持其自稱為「瓦斯測量器」之物品在前
    揭地點檢查瓦斯管線，並向汪永文表示其住處瓦斯管線漏氣需加裝前揭瓦斯防爆
    防震器，汪永文因覺可疑打電話向大臺北瓦斯公司查證，始得知乙○○假冒情事
    報警查獲而不遂，並扣得全區瓦斯公司所有之瓦斯防爆防震器三只、瓦斯測量器
    一個、推銷瓦斯器材公文夾一個、瓦斯設備用戶臨時登記表一張。
二、案經丁○○、戊○○、甲○○、汪永文訴由臺北市政府警察局中山分報請臺灣臺
    北地方法院檢察署檢察官偵查起訴。
    理  由
一、訊據被告乙○○固供承於前揭時、地向被害人丁○○等五人推銷瓦斯防爆防震器
    ，並以二千五百元之價格出售該瓦斯防震防爆器，惟矢口否認有何施用詐術犯行
    ，辯稱：伊並未佯稱大台瓦斯公司的員工，伊當時係向丁○○等五人表示伊係管
    路科的人幫忙做瓦斯檢查，且伊係經過丁○○等五人之同意始幫忙換裝瓦斯防爆
    防震器，售價兩千五百元是公司規定的云云。惟查，被告乙○○並非大臺北瓦斯
    公司員工之事實為被告所自承，並經證人即大臺北瓦斯公司工程師高豐成證述屬
    實（見偵查卷第九、十頁），而被告所推銷之瓦斯防爆防震器是簡單的阻斷器，
    材料進價不超過三百元，加上換裝費也不應超過八百元等情，業據證人即石門太
    瓦斯行負責人丙○○於警訊及本院訊問中證述無訛（見偵查卷第十一頁及本院九
    十年三月二十八日訊問筆錄），而被告向被害人丁○○等五人謊稱是大臺北瓦斯
    公司之員工，假借檢查瓦斯管線之名義，持其自稱為「瓦斯測量器」之物品檢查
    瓦斯管線，並向丁○○等五人表示其住處瓦斯管線漏氣需加裝前揭瓦斯防爆防震
    器，使其等陷於錯誤，誤以為乙○○係大臺北瓦斯公司之員工，其住處瓦斯管線
    漏氣需加裝前揭瓦斯防爆防震器，而應允以二千五百元之高價裝置前揭瓦斯防爆
    防震器等情，亦據被害人丁○○、戊○○於警訊中，證人己○○、甲○○於警訊
    及本院訊問中，證人汪永文於警訊及偵查中證屬明確（丁○○部分見偵查卷第十
    六、十七頁，戊○○部分見偵查卷第十九、二十頁，己○○部分見偵查卷第十八
    頁及本院九十年二月二十一日訊問筆錄，甲○○部分見偵查卷第十四、十五頁及
    本院九十年二月二十一日訊問筆錄，汪永文部分見偵查卷第十二、十三、四十五
    、四十六頁），而被害人丁○○等五人與被告並無夙怨，且被害人於警訊、偵查
    及本院訊問時證述受騙情節均相同，是被害人應無設詞陷構被告之可能，且觀諸
    被告當天所穿著之制服款式、顏色與大臺北瓦斯公司員工制服類似並繡有北區服
    務處等字樣，身上所配戴之證件並印有「全區瓦斯臺北區安全開關服務處」等字
    樣，有照片四張及識別證影本一張附卷足憑，確實足以使被害人誤信被告係大臺
    北瓦斯公司之員工。此外，並有全區瓦斯公司所有之瓦斯防爆防震器三只、瓦斯
    測量器一個、推銷瓦斯器材公文夾一個、瓦斯設備用戶臨時登記表一張扣案足憑
    ，是被告所辯顯係事後卸責，不足採信，本件事證明確，被告犯行堪以認定，應
    依法論科。
二、核被告乙○○所為係犯刑法第三百三十九條第一項之詐欺取財既遂罪及同條第三
    項之詐欺取財未遂罪。其先後多次詐欺犯行，時間緊接，方法相同，觸犯構成要
    件相同之罪，顯係基於概括犯意為之，應依刑法第五十六條之規定論以詐欺既遂
    罪，並加重其刑。爰審酌被告不循正當途徑推銷商品，反施用詐術欺枉消費大眾
    ，犯罪後猶飾詞圖卸，惟所詐得之金額非鉅等一切情狀，量處如主文所示之刑，
    並諭知易科罰金之折算標準。查被告行為後，刑法第四十一條業於九十一年一月
    十日修正公佈施行，於同年月十二日生效，關於易科罰金之折算標準業經修正為
    同法條第一項前段「犯罪重本刑為五年以下有期徒刑以下之刑之罪，而受六個月
    以下有期徒刑或拘役之宣告，因身體、教育、職業、家庭之關係或其他正當事由
    ，執行顯有困難者，得以一元以上三元以下折算一日，易科罰金」，經比較新舊
    法結果，以新法有利於被告，應依刑法第二條第一項前段規定適用裁判時之法律
    ，爰依修正後刑法第四十一條第一項前段規定諭知易科罰金之折算標準。又扣案
    之瓦斯防爆防震器三只、瓦斯測量器一個、推銷瓦斯器材公文夾一個、瓦斯設備
    用戶臨時登記表一張，雖係供被告犯罪所用之物，惟並非被告所有而係全區瓦斯
    公司所有，業據被告供承在卷，故不另沒收之諭知，附此敘明。
據上論斷，應依刑事訴訟法第二百九十九條第一項前段，刑法第五十六條、第三百三
十九條第一項、修正後刑法第四十一條第一項前段，罰金罰鍰提高標準條例第一條前
段、第二條，判決如主文。
本案經檢察官邱舜韶到庭執行職務
中      華      民      國      九十      年      七      月  二十六    日
                                  臺灣臺北地方法院刑事第五庭
                                      審判長法官  廖紋妤
                                            法官  陳容正
                                            法官  李家慧
右正本證明與原本無異。
如不服本判決，應於判決送達後十日內向本院提出上訴狀。
                                          書記官  黃秀琴
中      華      民      國      九十      年      七      月  二十六    日
附錄本案論罪科刑法條全文：
刑法第三百三十九條：
一意圖為自己或第三人不法之所有，以詐術使人將本人或第三人之物交付者，處五年
  以下有期徒刑、拘役或科或併科一千元以下罰金。
二以前項方法得財產上不法之利益或使第三人得之者亦同。
三前二項之未遂犯罰之。
  附表
┌─┬──────────┬──────────────┬─────┐
│  │時間                │ 地點                       │被害人    │
├─┼──────────┼──────────────┼─────┤
│一│八十九年七月二十一日│ 臺北市○○路○段二一五號五 │丁○○    │
│  │下午四時三十分許    │ 樓之一（起訴書誤載為二一一 │          │
│  │                    │ 號五樓之一）               │          │
├─┼──────────┼──────────────┼─────┤
│二│八十九年七月二十日下│ 臺北市○○路○段一九九號五 │己○○    │
│  │午六時許            │ 樓                         │          │
├─┼──────────┼──────────────┼─────┤
│三│八十九年七月二十二日│ 臺北市○○○路三五０號六樓 │甲○○    │
│  │下午七時許          │                            │          │
└─┴──────────┴──────────────┴─────┘


司法院資訊處製作；財團法人民間司法改革基金會備份。
